【裁判字號】    97,上易,74
【裁判日期】    970630
【裁判案由】    侵權行為損害賠償
【裁判全文】
臺灣高等法院高雄分院民事判決          97年度上易字第74號
上  訴  人  戊○○
訴訟代理人  丁○○
上  訴  人  甲○○
被上訴人    南宇興業有限公司
法定代理人  丙○○
被上訴人    己○○
共      同
訴訟代理人  乙○○
上列當事人間請求侵權行為損害賠償事件，上訴人對於民國97年
1 月31日臺灣高雄地方法院96年度訴字第1643號第一審判決提起
上訴，本院於97年6 月17日言詞辯論終結，判決如下：
    主  文
原判決關於駁回上訴人後開第二項之訴部分，並訴訟費用之裁判
均廢棄。
被上訴人應再連帶給付上訴人戊○○新台幣玖萬元；再連帶給付
上訴人甲○○新台幣伍萬元，及被上訴人己○○自民國96年5 月
24日起；被上訴人南宇興業有限公司自民國96年5 月23日起，均
至清償日止，按週年利率百分之五計算之利息。
其餘上訴駁回。
第一、二審訴訟費用，由被上訴人連帶負擔十分之六，餘由上訴
人負擔。
    事實及理由
一、上訴人起訴主張：己○○係南宇興業有限公司（下稱南宇公
    司）之員工，於民國95年9 月28日中午12時10分許，因執行
    職務而駕駛車號Z3-1853 號自小貨車，沿高雄縣大寮鄉○○
    路向西行經114 號前時，本應注意車前狀況，隨時採取必要
    安全措施，且在劃有雙黃實線路段，禁止超車、跨越或迴轉
    ，復無不能注意之情事，竟貿然跨越雙黃線左轉，適有戊○
    ○騎乘車牌號碼YMV-398 號機車搭載甲○○，沿萬丹路向東
    駛來，突見己○○自小貨車而不及煞車或閃避，致機車前車
    頭與自小貨車右後車輪發生碰撞，戊○○因此受有左手第五
    掌骨骨幹閉鎖性骨折（左手第五指骨折），肘、前臂及腕磨
    損或擦傷，胸部挫傷等傷害；甲○○則受有右膝挫傷併撕裂
    傷、右腓骨上端閉鎖性骨折及疑似右膝後十字韌帶鬆弛等傷
    害。南宇公司為己○○之僱用人，應就己○○之侵權行為負
    連帶損害賠償責任。爰依侵權行為法律關係，請求被上訴人
    連帶賠償戊○○所受損害計新台幣（下同）50萬3890元；賠
    償甲○○所受損害計26萬6616元，並均加計自起訴狀繕本送
    達翌日起至清償日止，按年息5%計算之法定遲延利息，暨陳
    明願供擔保聲請准予宣告假執行。
二、被上訴人則以：對於己○○為南宇公司受僱人，在前揭時地
    駕車肇事致上訴人受傷，戊○○因車禍受傷支出醫藥費3220
    元、機車修理費4870元，及其受傷前從事鑲牙齒模承造工作
    ，每月工作收入3 萬0300元；甲○○因車禍受傷支出醫藥費
    3676元、救護車費用1200元、柺杖及搭乘計程車之費用1740
    元等事實並不爭執，惟不同意戊○○請求6 個月不能工作之
    損害，及戊○○、甲○○請求之精神慰撫金金額均屬過高等
    語，資為抗辯。
三、原審判決被上訴人應連帶給付戊○○21萬9590元；連帶給付
    甲○○2 萬6616元，及徐志鴻自96年5 月24日起、南宇公司
    自同年月23日起，均至清償日止，加計按年息百分之5 計算
    之法定遲延利息，並為附條件准、免假執行之宣告，而駁回
    上訴人其餘之訴及假執行之聲請。上訴人就原審判決敗訴部
    分，除戊○○關於看護費用1 萬4000元部分之請求外，均提
    起上訴，請求廢棄原審判決其敗訴部分，戊○○並求為判決
    ：被上訴人應再連帶給付17萬0300元本息；甲○○求為判決
    ：：被上訴人應再連帶給付8 萬元本息。被上訴人則求為判
    決：上訴駁回。
四、兩造就下列事項並不爭執，（原審卷第88、103 、124 頁，
    本院卷41、50頁），並有高雄縣政府警察局林園分局道路交
    通事故現場圖、道路交通事故調查報告表(一)、(二)各乙份、肇
    事現場照片12幀（原審卷第6 至13頁），診斷證明書、醫療
    費用明細收據，甲○○支出之聖若瑟醫院救護車服務中心調
    派救護車收費表、計程車車資證明、柺杖費用收據，及戊○
    ○修理機車之估價單、免用統一發票收據、戊○○之勞工保
    險被保險人投保資料可稽（96年度鳳調字第112 號卷第7 至
    35頁，38、39頁），堪認為真實：
  (一)己○○為南宇公司之受僱人，於上開時地駕駛自小貨車跨越
    雙黃實線違規左轉，致戊○○受有左手第五掌骨骨幹閉鎖性
    骨折（左手第五指骨折），肘、前臂及腕磨損或擦傷，胸部
    挫傷等傷害；甲○○則受有右膝挫傷併撕裂傷、右腓骨上端
    閉鎖性骨折及疑似右膝後十字韌帶鬆弛之傷害。
  (二)戊○○因上揭車禍支出醫藥費3220元、機車修理費4870元。
  (三)戊○○受傷前從事鑲牙齒模承造工作，每月工作收入3 萬
    0300元。
  (四)甲○○因上揭車禍支出醫藥費3676元、救護車費用1200元、
    柺杖及搭乘計程車之費用1740元。
五、兩造爭執事項為：(一)戊○○因系爭車禍，工作收入受損之期
    間及金額？(二)戊○○、甲○○得請求之精神慰撫金額若干？
    茲分述如下：
    按汽車、機車或其他非依軌道行駛之動力車輛，在使用中加
    損害於他人者，駕駛人應賠償因此所生之損害；受僱人因執
    行職務，不法侵害他人之權利者，由僱用人與行為人連帶負
    損害賠償責任；又不法侵害他人之身體或健康者，對於被害
    人因此喪失或減少勞動能力，或增加生活上之需要時，應負
    損害賠償責任；不法侵害他人之身體、健康者，被害人雖非
    財產上之損害，亦得請求賠償相當之金額；不法毀損他人之
    物者，被害人得請求賠償其物因毀損所減少之價額。民法第
    191 條之2 前段、第188 條第1 項、第193 條第1 項、第
    195 條第1 項前段、第196 條分別定有明文。己○○為南宇
    公司之受僱人，於上揭時地駕駛自小貨車執行職務，因過失
    肇事，致上訴人受傷，及戊○○因此支出醫藥費3220元、機
    車修理費4870元；甲○○因此支出醫藥費3676元、救護車費
    用1200元、柺杖及搭乘計程車之費用1740元等事實，為被上
    訴人所不爭執，已如上述，則上訴人各請求被上訴人連帶賠
    償此部分損害，自屬有據，應予准許。另被上訴人僅同意戊
    ○○按月薪3 萬0300元，請求5 個月受傷休養期間不能工作
    之損失，及同意給付戊○○精神慰撫金6 萬元，及給付甲○
    ○精神慰撫金2 萬元，而不同意上訴人其餘請求（本院卷41
    、50頁），是本院僅就兩造爭執部分論述如下：
  (一)戊○○主張從事鑲牙齒模承造工作，於本件車禍發生時，每
    月收入3 萬0300元，業據其提出投保單位為台北市鑲牙齒模
    承造業職業工會之勞工保險被保險人投保資料為憑（96年度
    鳳調字第112 號卷第39頁），且為被上訴人所不爭執，堪認
    為真實。而戊○○主張因本件車禍受傷致6 個月無法工作乙
    節，固據提出國軍高雄總醫院記載有「出院後宜門診追蹤複
    查」之診斷證明書，然經原審就其無法從事鑲牙工作之休養
    期間詢問國軍高雄總醫院，經函覆稱：戊○○此次左掌骨骨
    折無法與原先未受傷相同工作之期間約4 個月（即自95年9
    月28日入院急診為鋼釘內固定手術起，至96年1 月27日完成
    拔除鋼釘手術止）等語（原審卷第60、61頁），復參照該院
    96年1 月27日所開立診斷證明書上「醫師囑言」記載「96年
    1 月25入院，接受鋼釘拔除手術，96年1 月27日出院，宜休
    養1 個月」等語（原審卷第93頁），認戊○○因本件車禍受
    傷無法從事鑲牙齒模承造工作之實際損失，應以5 個月為適
    當，計為15萬1500元【計算式：30,300元×5 （月）＝
    151,500 元】。至於此後戊○○固有就其傷勢繼續門診追蹤
    ，惟未能提出證據證明確已不能從事原來之工作，則其請求
    另再給付1個月不能工作之損失，尚無足採。
  (二)關於上訴人請求給付精神慰撫金部分，本院審酌戊○○受有
    左手第五掌骨骨幹閉鎖性骨折（左手第五指骨折），肘、前
    臂及腕磨損或擦傷，胸部挫傷等傷害，經歷左掌骨鋼釘內固
    定及拔除手術，癒後左第五指關節活動受限，且仍須持續門
    診追蹤複查，顯造成左手運用上諸多不便，並影響其鑲牙工
    作之靈活度；甲○○受有右膝挫傷併撕裂傷、右腓骨上端閉
    鎖性骨折及疑似右膝後十字韌帶鬆弛等傷害，需柺杖助行，
    顯造成行動上不便，及癒後仍須繼續接受復健治療，確均受
    有精神上相當程度之痛苦，及兩造之經濟、財務、身分地位
    狀況，並車禍發生之加害情節等，認上訴人所得請求之精神
    慰撫金，戊○○以15萬元；甲○○以7 萬元為適當，逾此部
    分之請求，為無理由。
六、綜上，上訴人依據侵權行為之法律關係，請求被上訴人連帶
    賠償所受損害，戊○○之請求，於醫藥費3220元、機車修理
    費4870元、工作收入損失15萬1500元、精神慰撫金15萬元，
    合計30萬9590元；甲○○之請求，於醫藥費3676元、救護車
    費用1200元、柺杖及搭乘計程車費用1740元、精神慰撫金7
    萬元，合計7 萬6616元，及均自起訴狀繕本送達己○○翌日
    即96年5 月24日起；送達南宇公司翌日即96年5 月23 日 起
    ，至清償日止，按年息5%計算之法定遲延利息範圍內，為有
    理由，應予准許；逾此範圍之請求，為無理由，及其敗訴部
    分假執行之聲請，亦失所附麗，均應予駁回。原審就上開應
    准許而就戊○○之請求逾21萬9590元本息；就甲○○之請求
    逾2 萬6616元本息部分，為上訴人敗訴之判決，尚有未洽，
    上訴意旨求予廢棄改判，為有理由，爰由本院予以廢棄，改
    判如主文第2 項所示。至於上訴人之請求不應准許部分，原
    判決為上訴人敗訴之判決，並駁回其假執行之聲請，經核於
    法並無不合，上訴意旨求予廢棄改判，為無理由，應駁回其
    上訴。
據上論結，本件上訴為一部有理由，一部無理由，依民事訴訟法
第450 條、第449 條第1 項、第79條、第85條第2 項，判決如主
文。
中    華    民    國    97    年    6     月    30    日
                            民事第一庭
                                審判長法官  黃金石
                                法      官  林健彥
                                法      官  謝肅珍
以上正本證明與原本無異。
本件不得上訴。
中    華    民    國    97    年    6     月    30    日
                                書  記  官  蘇恒仁


司法院資訊處製作；財團法人民間司法改革基金會備份。
